【裁判字號】    99,司家聲,124
【裁判日期】    991217
【裁判案由】    終止收養關係
【裁判全文】
臺灣臺中地方法院民事裁定           99年度司家聲字第124號
聲  請  人
即被收養人  廖一明
上列聲請人因收養人死亡後聲請許可終止收養事件，本院裁定如
下：
    主  文
許可終止聲請人廖一明與廖連間之收養關係。
程序費用由聲請人負擔。
    理  由
一、按養父母死亡後，養子女得聲請法院許可終止收養。法院認
    終止收養顯失公平者，得不許可之，民法第1080條之1第1、
    4項分別定有明文。
二、本件聲請意旨略以：聲請人廖一明（男、民國53年8月25日
    生，身分證統一編號：Ｚ000000000號）原為廖連（男、民國
    前14年12月28日生）之養子，因廖連已於65年8月24日死亡
    ，為求認祖歸宗、恢復本家姓，爰依民法第1080條之1第1項
    規定，聲請許可終止與收養人廖連間之收養關係等語，並提
    出：戶籍謄本、除戶戶籍謄本等為證。
三、聲請人主張之事實，業據其提出除戶戶籍謄本、戶籍謄本等
    為證，堪信為真實。又據聲請人到庭陳稱：收養人本是聲請
    人生母之乾爸，因收養人未婚且無子女，便希望收養聲請人
    ，收養關係成立後，收養人及聲請人皆與被收養人本生家庭
    共同居住、生活；收養人與聲請人輩分不相當；收養人死亡
    時未留下遺產等語，且關係人即聲請人生父江文雄亦到庭表
    示同意終止收養，並稱：「（當初為何將聲請人廖一明出養
    給收養人？）因為他是我太太的乾爸，他們兩人感情很好，
    因為收養人沒有子嗣想收養小孩，我太太就將被收養人出養
    給收養人，一開始我不同意，為了不想跟太太爭執，所以後
    來也同意，而且我想反正被收養人與收養人都是我在養也都
    住在一起，所以應該沒有關係…（收養人過世時有無留下遺
    產？）沒有。（終止收養後收養人將由誰祭祀？）我們仍然
    會祭祀他」等語（本院99年12月15日訊問筆錄參照）。基上
    ，本院審酌聲請人出養後，其與收養人仍居住於本生家庭，
    由本生父母扶養長大，且收養人既為聲請人生母之乾爸，聲
    請人亦稱呼收養人「阿公」，渠等間之輩分非無不相當，而
    收養人死亡後未留有遺產等情，再考量聲請人終止收養之動
    機及對收養人與本生家庭之影響，並綜觀全案卷證均查無終
    止收養有顯失公平之情形，是以聲請人本於民法第1080條之
    1 第1項之規定，請求終止其與廖連間之收養關係，為有理
    由，應予准許。
四、依非訟事件法第21條第1項前段，裁定如主文。
中    華    民    國    99    年    12    月    17    日
                  家事法庭  司法事務官  蔡伊萍
以上正本係照原本作成。
如不服本件裁定，得於裁定書送達之翌日起10日內，以書狀敘述
理由，向本庭提起抗告（須附繕本）。
中    華    民    國    99    年    12    月    17    日
                                書記官  曾惠雅

司法院資訊處製作；財團法人民間司法改革基金會備份。
